臺灣士林地方法院民事判決
111年度家繼訴字第42號
原      告  林良原  
被      告  林足珠  

訴訟代理人  鄭景鴻  
被      告  林舒嫻  

            蕭林雲月
            林有德  
            林家伃  
            林雲英  
上列當事人間請求分割遺產事件，本院於民國111年10月21日言
詞辯論終結，判決如下：
    主      文
被繼承人林天助所遺如附表所示之財產，應按附表「分割方法」
欄所示之方法分割。
訴訟費用由兩造各負擔七分之一。
    事實及理由
一、原告主張：被繼承人林天助為兩造之父親，於民國100年4月
    6日死亡時留有如附表編號1至5所示之遺產（下稱系爭遺產
    ），應由其配偶林陳春及其全體子女即兩造繼承，嗣因林晨
    春於110年8月27日死亡，林陳春對於系爭遺產之應繼分再轉
    由全體子女即兩造繼承，故兩造對於系爭遺產之應繼分比例
    各為七分之一。茲因兩造無法協議分割系爭遺產，為此依民
    法第1164條訴請裁判分割，並聲明：系爭遺產應按兩造各七
    分之一之比例分配。
二、被告答辯意旨略以：
　㈠被告林雲英辯稱：伊於78年間出國時，林天助有多筆房產及
    土地，後來連林陳春原本要給伊之房產也遭「兩個畜生」拿
    走，據知目前所有房產都登記在原告及被告林有德名下。伊
    出國時就告訴自己不要拿父母的財產，律師費如果兄弟們不
    支付，伊亦當作布施同意負擔，系爭遺產伊全部不要，分配
    給姊姊們就好。父母要伊今天到場，轉知其等一生行善，卻
    浪費國家資源，要向法院致歉，兄弟們貪心，不需要、不該
    要、不能要的都要，父母一切生活都用自己的金錢，但對於
    老了沒有被送到養老院，還是要感謝伊之兄弟等語。　
　㈡林家伃辯稱：伊等於10年前就簽署及交付文件，卻有人視而
    不見，堅持為了一點錢要上法院，無視姊姊們都已6、70歲
    高齡，雖然本件是一定要走的法律程序，但律師費應由原告
    及林有德概括承受。又父母之恩澤應感恩在心，不要因為父
    母過世就忘記感恩或違背天地良心。原告於林天助過世後，
    竟稱如大家不簽文件，林陳春就必須由兩造輪流照顧，後來
    伊等簽了文件卻未遞出，伊請嫂嫂交出後，一氣之下撕毀文
    件，現在很後悔等語。
  ㈢被告林舒嫻、蕭林雲月辯稱：伊雖對於原告本件請求無意見
    ，但律師費及其他費用應由原告負擔，畢竟伊等無故成為被
    告等語。
  ㈣被告林足珠辯稱：伊對於原告本件請求沒有意見等語。
  ㈤林有德辯稱：伊同意系爭遺產由兩造平均分配等語。
三、「繼承人有數人時，在分割遺產前，各繼承人對於遺產全部
    為公同共有」、「繼承人得隨時請求分割遺產，但法律另有
    規定或契約另有訂定者，不在此限」，民法第1151條、第11
    64條分別定有明文。經查：
　㈠原告主張：林天助為兩造父親，於100年4月6日死亡時留有系
    爭遺產，應由配偶林陳春及全體子女即兩造繼承，嗣林陳春
    於110年8月27日死亡，其對於系爭遺產之應繼分再轉由全體
    子女即兩造繼承，故兩造對於系爭遺產之應繼分比例各為七
    分之一等語，業據提出除戶謄本、戶籍謄本、手寫戶籍資料
    、繼承系統表、遺產稅逾核課期間證明書、遺產稅金融遺產
    參考清單等為證(見本院卷第21-23、25、27-32、33-35、37
    、39-43頁)，且未為被告爭執，堪認屬實。從而，兩造既因
    繼承而公同共有系爭遺產，且未見具有依法律規定或契約訂
    定而不得分割之情形，故原告依民法第1164條訴請裁判分割
    ，自屬有據。
　㈡公同共有物之分割方法，依民法第830條第2項規定，適用分
    別共有物分割之規定，即以原物分配或變賣分割為之，如以
    原物為分配時，而共有人中有未受分配或不能按其應有部分
    受分配者，則得以金錢補償之，另將遺產之公同共有關係終
    止改為分別共有關係，性質上亦屬分割遺產方法之一。又裁
    判分割共有物訴訟，為形式之形成訴訟，其事件本質為非訟
    事件，究依何種方式為適當，法院有自由裁量之權，應斟酌
    當事人之聲明、共有物之性質、經濟效用及全體共有人之利
    益等公平決之，不受當事人聲明之拘束。本院審酌系爭遺產
    之性質為存款，具有可分性及等價性，為確保兩造繼承之公
    平，由兩造按應繼分比例平均分配為各自所有，應屬妥適，
    爰判決如主文第1項所示。　
　㈢本件分割遺產訴訟非律師強制代理案件，且未見原告有委任
    律師為代理人或支出律師費用之情事，亦未請求本院就律師
    費用之分擔予以裁判，應併敘明。
四、本件事證明確，兩造其餘攻擊防禦方法核與裁判結果無影響
    ，不再逐一贅述論列，附此敘明。
五、本件裁判分割遺產為形成訴訟，法院決定遺產分割之方法時
    ，應斟酌何種分割方法較能增進共有物之經濟效益，並兼顧
    兩造之利益，以決定適當之分割方法，不受當事人聲明之拘
    束，且不因何造起訴而有不同。從而，原告訴請分割遺產雖
    為有理由，惟關於訴訟費用之負擔，仍應依家事事件法第51
    條準用民事訴訟法第80條之1、第85條第1項後段之規定，由
    兩造按應繼分比例分擔，始屬公允。
中　　華　　民　　國　　111 　年　　10　　月　　31　　日
                  家事庭    法  官  郭躍民
以上正本證明與原本無異。
如對本判決上訴，須於判決送達後20日內向本院提出上訴狀。如
委任律師提起上訴者，應一併繳納上訴審裁判費。
中　　華　　民　　國　　111 　年　　10　　月　　31　　日
                            書記官  李姿嫻
附表：林天助、林陳春之遺產
編號 項    目 金   額 分割方法  一 台北富邦銀行士林分行帳號00000000000000號定期存款（14筆）  8,690,709元      編號一至五所示之存款本金（含其後所生之孳息），均由兩造按各七分之一之比例分配為各自所有。      二 台北富邦銀行士林分行帳號00000000000000號活期儲蓄存款 998,964元  三 郵局帳號00000000000000號郵政儲金 90,519元   四 中國信託商業銀行帳號0000000000000000號活期儲蓄存款  8,576元   五 臺北市○○區○○○○○○○號00000000000000號活期儲蓄存款  53,298元